【裁判字號】    90,上訴,2667
【裁判日期】    900926
【裁判案由】    違反槍砲彈藥刀械管制條例
【裁判全文】
臺灣高等法院刑事判決                            九十年度上訴字第二六六七號
    上  訴  人
    即  被  告  乙○○
    指定辯護人  本院甲○辯護人
右上訴人因違反槍砲彈藥刀械管制條例案件，不服臺灣板橋地方法院，九十年度訴字
第一四九號，中華民國九十年六月二十五日第一審判決（起訴案號：臺灣板橋地方法
院檢察署八十九年度偵字第一一七九五號、八十九年度偵字第一一九三二號）提起上
訴，本院判決如左：
    主  文
原判決撤銷。
乙○○未經許可寄藏手槍，累犯，處有期徒刑陸年，併科罰金新臺幣拾萬元。罰金如
易服勞役以銀元佰元即新臺幣玖佰元折算壹日。
制式黑色九０手槍乙把沒收。
    事  實
一、乙○○綽號「古錐」，於八十三年五月二十五日因違反麻醉藥品管理條例經臺灣
    板橋地方法院判處有期徒刑四月，於八十三年九月七日易科罰金執行完畢，猶不
    知悔改，於八十六年四、五月間在臺北縣蘆洲市○○路二九四號住處，受其朋友
    李龍貴（已於八十六年間死亡）委託，為其寄藏具有殺傷力之制式黑色九○手槍
    一支及具有殺傷力之制式零點四吋口徑子彈十一發，旋將之置放於其住處外水塔
    旁，而未經許可持有上開手槍及子彈。嗣乙○○於八十九年四月九日凌晨攜帶前
    開手槍及子彈，與不知情之李世文、李世明、黃建彥及李榮裕（後三人業經檢察
    官處分不起訴）等友人前往臺北縣蘆洲市○○路一三二號之「巨皇星卡拉ＯＫ」
    飲酒，至當日凌晨三時十餘分許，酒後持前開手槍走至店外，見四下無人，竟持
    該把手槍對空射擊十一發，其中一發誤擊毀損對面臺北縣蘆洲市○○路八十七號
    「ＯＫ便利商店」之玻璃（毀損部分未經告訴），旋即搭乘由黃建彥所騎乘之機
    車離去，經據報到場處理之警員謝明哲在店外馬路上扣得已擊發之制式零點四吋
    口徑空彈殼五顆（彈底標記四顆為"R-P S&W 40"、一顆為"WINCHER STER S&W 40
    "）、彈頭一個。其後乙○○欲出境至香港，於八十九年六月二十一日上午八時
    許，在桃園中正國際機場為警查獲。
二、案經臺北縣警察局蘆洲分局報請臺灣板橋地方法院檢察署檢察官偵查起訴。
    理  由
一、右揭事實業據被告乙○○於警訊及偵、審中供承不諱，核與證人李世文、李世明
    、黃建彥、李榮裕就當天被告在「巨皇星卡拉ＯＫ」店內飲酒後如何持方型槍管
    之黑色手槍一把走至店外趁四下無人之際連續對空射擊多發，嗣由黃建彥騎機車
    載其返家之經過，ＯＫ便利商店店長莊宗裕就該店玻璃於案發日凌晨被擊中破損
    之情狀，暨警員謝明哲就其到場查處之情形所證各節相符，並有照片四幀在卷（
    偵字第一一七九五號卷第二十六頁至第二十七頁）及彈殼五顆、彈頭一個扣案可
    佐，而前開彈殼及彈頭，經送內政部警政署刑事警察局鑑定結果，該五顆空彈殼
    均係制式已擊發之口徑零點四吋彈殼，彈底標記四顆為"R-P S&W 40"、一顆為"W
    INCHERSTER S&W 40"，經比對其彈底紋痕特徵均相吻合，認皆係由同一槍枝所擊
    發，另彈頭一顆係制式已擊發口徑零點四吋銅包衣彈頭之銅包衣碎片，其上僅殘
    存二條右旋來復線，有該局八十九年六月九日刑鑑字第七○六四四號鑑驗通知書
    可憑（同上偵卷第四十三頁），足證被告前開自白屬實，則前開手搶裝填子彈後
    ，既均能擊發，其中一顆且能穿破便利商店之強化玻璃，顯均具有殺傷力甚明。
    又被告雖辯稱伊原在自家及李榮裕家中飲下大量洋酒及啤酒，嗣在卡拉ＯＫ店內
    又喝下不少啤酒，其後拿槍到店外擊發時已無意識云云；惟被告自八十六年四、
    五月間受託非法寄藏上開具有殺傷力之槍、彈時起，其罪即成立，不論其於店外
    擊發時之意識狀態如何，均屬無礙。又甲○辯護人辯稱寄藏人李龍貴於八十九年
    九月間已死亡，被告即應變為所有權人，原審依修正後之寄藏槍枝罪科刑，於法
    理上自非妥適等語為被告辯護。惟按槍砲彈藥刀械管制條例第七條第四項、第十
    一條第四項、第十二條第四項之罪，係將持有與寄藏為分別之處罰規定，寄藏與
    持有，均係將物置於自己實力支配之下，僅寄藏必先有他人之持有行為，而後始
    為之受寄代藏而已，故寄藏之受人委託代為保管，其保管之本身，亦屬持有，不
    過，此之持有係受寄之當然結果，不應另就持有予以論罪，最高法院九十年台上
    字第三七三九號判決著有明文。又被告乙○○自民國八十九年四、五月間起受託
    寄藏扣案之制式手槍及子彈之時起，其寄藏槍彈之犯行即已成立，且其寄藏行為
    依然繼續中，被告乙○○自始即基於寄藏槍械之犯意予以收受，雖寄藏人李龍貴
    於同年九月間已死亡，然與前開寄藏槍彈犯行，並無影響，附此敘明。綜上所述
    ，本件事證已臻明確，被告之犯行堪以認定，應依法論科。
二、核被告所為係犯槍砲彈藥刀械管理條例第七條第四項未經許可寄藏手槍罪及第十
    二條第四項未經許可寄藏子彈罪；其「持有」為「寄藏」之當然結果，不另論罪
    ；其一受寄行為兼有手槍及子彈，同時觸犯二罪名，為想像競合犯，應從一重之
    未經許可寄藏手槍罪處斷；起訴書漏引未經許可寄藏子彈罪名，應予補充。按犯
    罪行為有繼續性或連續性，適用於累犯時，應以犯罪之最初行為時作為計算累犯
    成立與否之標準。查被告於八十三年間曾因違反槍砲彈藥刀械管制條例案件，經
    原審判處有期徒刑四月，於八十三年九月七日易科罰金執行完畢，有本院被告全
    國前案紀錄表可按，茲於五年內再犯有期徒刑以上本案之罪，為累犯，應依法加
    重其刑。又被告始終否認其在卡拉ＯＫ店外開槍曾瞄準人、物或為恐嚇他人，而
    依黃建彥、李世明、李榮裕所證，被告於開槍前在店入未與任何人發生爭執，嗣
    開槍射擊時係對空為之，當時路上無人，ＯＫ便利商店店長莊宗裕亦未證稱渠曾
    與被告結怨，顯見被告持槍對空鳴放，僅係酒後脫序之行為，並無藉以加害公眾
    或特定人生命、身體、財產之意思，無論其當時已否酒醉，均不另構成刑法第一
    百五十一條或三百零五條之恐嚇罪，併予敘明。
三、原審認被告罪證明確而予以論罪科刑，固非無見。惟查被告於八十三年間曾因違
    反槍砲彈藥刀械管制條例案件，經原審判處有期徒刑四月，於八十三年九月七日
    易科罰金執行完畢，其於五年內再犯有期徒刑以上本案之罪為累犯，原審未審酌
    被告累犯之情形，予以加重其刑，顯有有未當。被告上訴意旨以量刑過重為由指
    摘原判決不當，固無理由，惟原審判決既有上揭可議之處，自應由本院將原判決
    予以撤銷改判。爰審酌被告之品行、犯罪之動機、目的、手段、所生危害及犯後
    態度等一切情狀，量處如主文第二項所示之刑，並宣告罰金如易服勞役之折算標
    準，以示懲儆。又槍砲彈藥刀械管制條例第十九條第一項雖規定犯同條例第七條
    之罪，經判處有期徒刑者，應於刑之執行完畢或赦免後，令入勞動場所，強制工
    作三年；惟拘束受處分人身體自由之「強制工作」，目的既為防衛社會，其適用
    依憲法第二十三條之規範意旨，仍應斟酌行為人有無潛在之危險性格以定（司法
    院大法官會議議決釋字第四七一號解釋及最高法院八十七年度臺上字第三二六一
    號判決意旨參照），是本件被告雖犯槍砲彈藥刀械管理條例第七條第四項罪名，
    然其初犯槍砲彈藥刀械管制條例案，受寄者僅手槍一支，且查無其曾持為其他不
    法犯行之事證，依其違犯情節尚無宣付強制工作予以預防矯治之必要。再者，被
    告受寄之手槍一把係違禁物，縱未扣案，然無證據足認其業已滅失，仍應依法沒
    收；至於經擊發之扣案空彈殼五顆及彈頭一個，已無傷殺力，無庸沒收。
據上論斷，應依刑事訴訟法第三百六十九條第一項前段、第三百六十四條、第二百九
十九條第一項前段，槍砲彈藥刀械管制條例第七條第四項、第十二條第四項，刑法第
十一條前段、第五十五條、第四十七條、第四十二條第二項、第三十八條第一項第一
款，罰金罰鍰提高標準條例第二條、現行法規所定貨幣單位折算新臺幣條例第二條，
判決如主文。
本案經檢察官呂光華到庭執行職務。
中    華    民    國      九十      年       九       月     二十六     日
                                      臺灣高等法院刑事第二十五庭
                                          審判長法  官  許  國  宏
                                                法  官  林  勤  純
                                                法  官  洪  光  燦
右正本證明與原本無異。
如不服本判決應於收受送達後十日內向本院提出上訴書狀，其未敘述上訴之理由者並
得於提起上訴後十日內向本院補提理由書（均須按他造當事人之人數附繕本）。
                                                書記官  陳  玉  嬋
中    華    民    國      九十      年       九       月     二十六     日
附錄：本案論罪科刑法條全文
槍砲彈藥刀械管制條例第七條第四項
意圖供自己或他人犯罪之用，而犯前二項之罪者，處死刑或無期徒刑；處徒刑者，併
科新臺幣五千萬元以下罰金。未經許可，持有、寄藏或意圖販賣而陳列第一項所列槍
砲、彈藥者，處五年以上有期徒刑，併科新臺幣一千萬元以下罰金。
槍砲彈藥刀械管制條例第十二條第四項
未經許可持有、寄藏或意圖販賣而陳列子彈者，處五年以下期徒刑、併科新臺幣三百
萬元以下罰金。


司法院資訊處製作；財團法人民間司法改革基金會備份。
